【裁判字號】    99,交易,692
【裁判日期】    991007
【裁判案由】    過失傷害
【裁判全文】
臺灣臺中地方法院刑事判決             99年度交易字第692號
公  訴  人  臺灣臺中地方法院檢察署檢察官
被      告  丙○○
上列被告因過失傷害案件，經檢察官提起公訴（99年度偵字第14
577號），本院判決如下：
    主    文
丙○○因過失傷害人，處拘役伍拾日，如易科罰金，以新臺幣壹
仟元折算壹日。
    犯罪事實
一、丙○○於民國99年1月9日上午，駕駛車牌號碼XT－6721號自
    用小客車，沿臺中縣霧峰鄉○○路734 號立法院中部辦公室
    前之聯外道路由東往西方向行駛，於同日上午11時許，行經
    顯示紅燈號誌之聯外道路與顯示綠燈號誌之中正路之交岔路
    口時，其原應注意汽車行駛時，應注意車前狀況，並隨時採
    取必要之安全措施，且汽車行駛至交岔路口，其行進、轉彎
    ，應遵守燈光號誌之指揮。而依當時天候為晴、日間自然光
    線、路面無缺陷、無障礙物、視距良好之情形，並無不能注
    意之情事，竟疏未注意遵守該路口其行進方向之交通號誌仍
    為禁止通行之紅燈，猶貿然駕車闖越紅燈右轉欲沿中正路往
    北行駛，適有乙○○騎乘車牌號碼TDP－352號機車，沿顯示
    綠燈號誌之中正路由南往北方向行駛通過該路口時，丙○○
    所駕駛之上開自用小客車，因閃避不及，上開自用小客車左
    前角保險桿撞及乙○○騎乘之上開機車右後側板件，致使乙
    ○○因而人車倒地，受有右膝、右足、下頜等處擦挫傷及第
    4、5腰椎脊椎性滑脫症等傷害。丙○○於肇事後，在未經有
    偵查權之機關或公務員發覺為犯嫌前，向到場處理本件車禍
    之警員承認為肇事人，不逃避裁判而自首。
二、案經乙○○告訴臺灣臺中地方法院檢察署檢察官偵查起訴。
    理    由
壹、證據能力方面
一、按被告以外之人於偵查中向檢察官所為陳述，除顯有不可信
    之情況者外，得為證據，刑事訴訟法第159條之1第2 項定有
    明文。查證人乙○○於偵查中經具結而為證述，被告復同意
    作為證據（見本院卷第19頁），本院亦查無上開證述有何顯
    不可信之情況，故上開證述，自有證據能力。
二、次按刑事訴訟法第159條第1項規定：被告以外之人於審判外
    之言詞或書面陳述，除法律有規定者外，不得作為證據。而
    該條所謂「法律有規定者」，係指同法第159條之1至第159
    條之5 及第206條等規定。又按醫師法第12條第1項規定：「
    醫師執行業務時，應製作病歷，並簽名或蓋章及加註執行年
    、月、日。第二項規定：前項病歷，除應於首頁載明病人姓
    名、出生年、月、日、性別及住址等基本資料外，其內容至
    少應載明下列事項：一、就診日期。二、主訴。三、檢查項
    目及結果。四、診斷或病名。五、治療、處置或用藥等情形
    。六、其他應記載事項。」因此，醫師執行醫療業務時，不
    論患者是因病尋求診療，或因特殊目的而就醫，醫師於診療
    過程中，應依醫師法之規定，製作病歷，此一病歷之製作，
    均屬醫師於醫療業務過程中所須製作之紀錄文書，而且每一
    醫療行為均屬可分，因其接續之看診行為而構成醫療業務行
    為，其中縱有因訴訟目的，例如被毆傷而尋求醫師之治療，
    對醫師而言，仍屬其醫療業務行為之一部分，仍應依法製作
    病歷，則該病歷仍屬業務上所製作之紀錄文書，與通常之醫
    療行為所製作之病歷無殊，自屬刑事訴訟法第159條之4第2
    款所稱從事業務之人於業務上所須製作之紀錄文書，而診斷
    證明書係依病歷所轉錄之證明文書，自屬本條項之證明文書
    （最高法院97年台上字第666 號判決參照）。查卷附之本堂
    澄清醫院、佑民醫療社團法人佑民醫院、國軍臺中總醫院附
    設民眾診療服務處等醫院之診斷證明書，究其性質上雖屬被
    告以外之人於審判外之書面陳述，仍不失為從事醫療業務之
    人於業務上所製作之證明文書，且醫院與告訴人不過形同一
    般醫院與病患關係，與被告亦無仇隙，自無顯不可信之情況
    ，揆之前揭說明，依刑事訴訟法第159條之4第2 款規定，應
    認有證據能力。
三、又被告以外之人於審判外之陳述，雖不符刑事訴訟法第159
    條之1至同條例第159條之4 規定，而經當事人於審判程序同
    意作為證據，法院審酌該言詞陳述或書面陳述作成時之情況
    ，認為適當者，亦得為證據；當事人、代理人或辯護人於法
    院調查證據時，知有第159條第1項不得為證據之情形，而未
    於言詞辯論終結前聲明異議者，視為有前項之同意，刑事訴
    訟法第159條之5第1項、第2項定有明文。其立法意旨在於傳
    聞證據未經當事人之反對詰問予以核實，原則上先予排除，
    惟若當事人已放棄詰問或未聲明異議，基於證據資料愈豐富
    ，愈有助於真實發現之理念，且強化言詞辯論原則，法院自
    可承認該傳聞證據例外擁有證據能力。經查，本案下列使用
    之道路交通事故調查報告表、道路交通事故現場圖、臺中縣
    警察局道路交通事故肇事人自首情形紀錄表，其本質上，係
    司法警察針對本件具體個案，於調查證據及犯罪情形時所製
    作，不具備例行性、公示性之要件，自非刑事訴訟法第159
    之4第1款所指公務員職務上製作之紀錄文書、證明文書，亦
    非同條第3 款規定與上述公文書具有同等程度可信性之文書
    （最高法院98年度台上字第3258號判決意旨參照），是其性
    質上均屬傳聞證據。惟檢察官、被告對上開證據之證據能力
    均未聲明異議，可認為均同意作為證據，本院審酌該等證據
    之取得過程並無瑕疵，與本案待證事實間復具有相當之關聯
    性，以之為本案證據尚無不當，足認為得為本案之證據，是
    依刑事訴訟法第159條之5之規定，均有證據能力。
四、至卷附之交通事故現場採證照片、車損照片等，係屬機械性
    紀錄特徵，也就是認識對象的是照相鏡頭，透過鏡頭形成的
    畫面映寫入膠卷，然後還原於照相紙上，故照相中不含有人
    的供述要素，在現實情形與作為傳達結果的照相，在內容上
    的一致性是透過機械的正確性來加以保障的，在照相中，並
    不存在人對現實情形的知覺、記憶，在表現時經常可能發生
    的錯誤（如知覺的不準確、記憶隨時間推移而發生的變化）
    ，故照相當然是非供述證據，並無傳聞法則之適用，惟卷附
    上開照片既係透過相機拍攝後經沖印所得，且與本案犯罪事
    實具有關聯性，且被告對於卷內所附之上揭照片亦未主張係
    執法人員或告訴人（指告訴人所提供之照片）違法取得，經
    查又無不得作為證據之事由，依法自得作為證據，而有證據
    能力。
貳、得心證之理由
一、訊據被告丙○○固坦承於上開時、地，駕駛車牌號碼XT－67
    21號自用小客車，行經顯示紅燈號誌之聯外道路與顯示綠燈
    號誌之中正路之交岔路口時，未遵守號誌，貿然駕車闖越紅
    燈通行右轉欲沿中正路往北行駛，與告訴人乙○○騎乘之車
    牌號碼TDP－352號機車發生擦撞之事實，然辯稱：伊當時違
    規紅燈右轉後，就停在肇事地點，在停止狀態時，告訴人自
    己撞上伊駕駛的自用小客車云云。惟查：
  (一)被告於上開時、地，駕駛車牌號碼XT－6721號自用小客車與
    撞告訴人乙○○騎乘之車牌號碼TDP－352號機車擦撞肇事，
    致告訴人受傷之事實，業經被告於偵查及本院審理時坦承在
    卷，並經告訴人乙○○於偵查及本院審理時證述甚詳，且有
    道路交通事故調查報告表（一）、（二）、道路交通事故現
    場圖、本堂澄清醫院、佑民醫療社團法人佑民醫院、國軍臺
    中總醫院附設民眾診療服務處等醫院之診斷證明書各1 份及
    現場與肇事汽、機車相片共32張在卷可稽，足認被告此部分
    之自白與事實相符，應堪採信。故被告肇事致告訴人受傷之
    事實，應可認定。
  (二)又被告駕駛上開自用小客車，沿臺中縣霧峰鄉○○路734 號
    立法院中部辦公室前之聯外道路由東往西方向行駛，行經聯
    外道路與中正路口，右轉中正路時，聯外道路顯示紅燈號誌
    ，而中正路則顯示綠燈號誌之事實，已經被告坦承在卷（見
    偵查卷第29頁、本院卷第16頁背面），核與證人乙○○於偵
    查及本院審理時證述相符（見偵查卷第29頁、本院卷第18頁
    ），故被告駕駛上開自用小客車轉彎未遵守燈光號誌指揮之
    事實，亦堪認定。
  (三)另乙○○騎乘機車行經中正路與聯外道路口時，遭被告駕駛
    上開自用小客車撞及其所騎乘之機車等情，業據證人乙○○
    於偵查及本院審理時證述甚詳。而被告所駕駛上開自用小客
    車係左前角保險桿部位，與乙○○所騎乘之上開機車右後板
    件擦撞一情，亦據被告供述在卷（見偵查卷第29頁、本院卷
    第16頁背面），復與證人乙○○於偵查及本院審理時證述相
    符（見偵查卷第29頁、本院卷第18頁），並有汽、機車車損
    照片附卷足憑（見偵查卷第22、34、36頁）。再徵之卷附之
    肇事現場照片，被告所駕駛之上開自用小客車係由西北朝東
    南方向斜停在中正路，該車左前側突出於中正路上。準此，
    倘被告係於紅燈右轉後停止在中正路上，則乙○○騎乘機車
    由南往北方向行駛時，乙○○所騎乘之機車應係車頭或前半
    部擦撞被告所駕駛之上開自用小客車左前角保險桿，而非在
    右後側擦撞。再徵之道路交通現場事故圖所載，機車倒地後
    之刮地痕，係在上開自用小客車左側約車身中間位置由南向
    北延伸（刮地痕與車身距離約1公尺餘），如果是乙○○騎
    乘機車擦撞處於停止狀態之上開自用小客車，則刮地痕起始
    位置應在上開自用小客車車頭部位（因擦撞後機車倒地才會
    產生刮地痕），而非在上開自用小客車左側約車身中間位置
    。是此益足證證人乙○○證述遭被告駕車撞及等語，核與事
    證相符，實堪採信。故被告所辯顯係卸責之詞，不足採信。
    是被告駕駛汽車未注意車前狀況，並採取必要安全措施之事
    實，即堪認定。
  (四)按汽車行駛時，駕駛人應注意車前狀況，隨時採取必要之安
    全措施；汽車行駛至交岔路口，其行進、轉彎，應遵守燈光
    號誌之指揮，道路交通安全規則第94條第3項、第102條第1
    項第1 款分別訂有明文。被告駕駛汽車自應盡上開注意義務
    ，依附卷之交通事故調查報告（一）、（二）所載所示，當
    時天候晴、日間自然光、路面乾燥、無缺陷及障礙物、視距
    良好，又無其他不能注意之情形，竟疏於注意及此，貿然右
    轉，以致肇事，其應負過失罪責甚明，且被告之過失犯行與
    告訴人之傷害間顯有相當因果關係。從而，本案事證明確，
    被告過失犯行堪以認定，應依法論科。
二、核被告丙○○所為，係犯刑法第284條第1項前段之過失傷害
    罪。又被告於肇事後，在未經有偵查權之機關或公務員發覺
    為犯嫌前，向到場處理本件車禍之警員承認為肇事人，有臺
    中縣警察局道路交通事故肇事人自首情形紀錄表附卷可稽（
    見偵查卷第26頁），堪認被告係對於未發覺之罪自首而受裁
    判，應依刑法第62條前段規定減輕其刑。爰審酌被告就本件
    車禍過失程度之輕重、告訴人所受傷勢情形，告訴人已由被
    告之強制汽車責任保險領得新臺幣73,948元，此經告訴人乙
    ○○於本院審理時陳明在卷（見本院卷第18頁背面），依強
    制汽車責任保險法第32條之規定，視為加害人損害賠償金額
    之一部，加害人受賠償之請求時，得扣除之，是告訴人領得
    之賠償金亦係被告所為賠償之一部分，因此，被告雖迄未與
    被害人達成和解，亦難謂分文未給付，及被告知識、肇事後
    坦承部分犯行之態度等一切情狀，量刑如主文所示之刑，並
    諭知易科罰金之折算標準。
據上論結，應依刑事訴訟法第299第1項前段，刑法第284條第1項
前段、第62條前段、第41條第1項前段，刑法施行法第1條之1，
判決如主文。
本案經檢察官甲○○到庭執行職務。
中    華    民    國    99    年    10    月    7     日
                      交通法庭  法  官  楊文廣
以上正本證明與原本無異。
如不服本判決應於收受判決後10日內向本院提出上訴書狀，並應
敘述具體理由；其未敘述上訴理由者，應於上訴期間屆滿後20日
內向本院補提理由書（均須按他造當事人之人數附繕本）「切勿
逕送上級法院」。
                                書記官  陳靖騰
中    華    民    國    99    年    10    月    7     日
附錄論罪科刑法條
刑法第284條第1項
因過失傷害人者，處6月以下有期徒刑、拘役或5百元以下罰金，
致重傷者，處1年以下有期徒刑、拘役或5百元以下罰金。

司法院資訊處製作；財團法人民間司法改革基金會備份。
